【裁判字號】    98,審事聲,124
【裁判日期】    981116
【裁判案由】    依職權裁定確定訴訟費用額
【裁判全文】
臺灣臺北地方法院民事裁定           98年度審事聲字第124號
異  議  人  甲○○    真實姓名.
法定代理人  丁○○甲○○之母.
相  對  人  乙○○即楊志斌之.
特別代理人  丙○○
上列當事人間依職權裁定確定訴訟費用額事件，異議人對於民國
98年8 月31日本院98年度審司他字第52號裁定聲明異議，本院裁
定如下：
    主  文
異議駁回。
異議程序費用由異議人負擔。
    事  實
一、按訴訟費用，由敗訴之當事人負擔，民事訴訟法第七十八條
    定有明文。又經准予訴訟救助者，於終局判決確定或訴訟不
    經裁判而終結後，第一審受訴法院應依職權以裁定確定訴訟
    費用額，向應負擔訴訟費用之當事人徵收之，同法第一百十
    四條第一項定有明文。再按，法院依聲請以裁定確定訴訟費
    用額，應於裁定送達翌日起，加給按法定利率計算之利息，
    同法第九十一條第三項亦有明文。揆其立法意旨，係為促使
    當事人早日自動償付其應賠償對造之訴訟費用，是於當事人
    無力支出訴訟費用，經准予訴訟救助，並經判決確定或終結
    ，而依民事訴訟法第一百十四條第一項規定，由第一審受訴
    法院依職權裁定確定訴訟費用額之情形，同屬確定訴訟費用
    額之程序，基於同一法理，應認得類推適用上開法條規定。
二、異議人向本院對相對人提起侵權行為損害賠償訴訟，並於上
    訴第三審時向最高法院聲請訴訟救助，經最高法院於民國97
    年10月20日以97年度台聲字第950 號裁定准予對異議人為訴
    訟救助，經本院調閱該訴訟救助事件，查對綦詳。又異議人
    所提起之本案訴訟，經本院95年度訴字第10347 號、臺灣高
    等法院97年度上字第236 號、最高法院97年度台上字第2706
    號判決確定，亦經本院調閱上開事件卷宗，查明無訛。查：
  (一)本件異議人異議意旨略以：本件應徵之訴訟費用額係按民事
    訴訟法第一百十四條第一項規定，由法院依職權裁定之，並
    非同法第九十一條第一項所定之依聲請以裁定確定訴訟費用
    額之情形。準此，本件應無民事訴訟法第九十一條第三項「
    於裁定送達之翌日起，加給按法定利率計算之利息」規定之
    適用，為此提出異議等語。
  (二)經查，相對人與異議人間請求侵權行為損害賠償事件，經第
    一審（本院95年度訴字第10347 號）及第二審（臺灣高等法
    院上字第236 號）判決駁回原告即異議人之訴及上訴，異議
    人於提起第三審上訴時聲請訴訟救助，經最高法院以97年度
    台聲字第950 號裁定對異議人准予為第三審訴訟費用之訴訟
    救助；上開訴訟嗣經最高法院97年度台上字第2706號駁回上
    訴確定，並諭知第三審訴訟費用由上訴人即異議人負擔等情
    ，業經本院調閱上開卷宗查核屬實。揆諸前開說明，異議人
    本應依命負擔訴訟費用之確定裁判主文內容負擔訴訟費用，
    原審裁定（本院98年度審司他字第52號）以異議人就第二審
    敗訴部分提起一部上訴，其訴訟標的金額為新台幣（下同）
    1,510,000 元，應徵第三審裁判費23,923元，並依最高法院
    97年度台上字第2706號裁定主文第二項，據以計算確定異議
    人應負擔第三審訴訟費用額為23,923元，核無不合。至於異
    議意旨所為爭執，揆諸前開說明，加計法定遲延利息之目的
    既係為促使當事人早日自動償付其應負擔之訴訟費用，且法
    院依職權裁定確定訴訟費用額之情形，與法院依聲請確定訴
    訟費用額均同屬確定訴訟費用額之程序，基於同一法理，應
    認得類推適用民事訴訟法第九十一條第三項規定。從而，原
    裁定依民事訴訟法第九十一條第三項規定命異議人加給自裁
    定送達翌日起至清償日止按法定利率即年息5%計算之利息，
    於法尚無不合。
  (三)準此，原裁定依確定裁定主文，確定異議人應負擔之訴訟費
    用額並加計法定遲延利息，並無不合，異議人本件異議為無
    理由，應予駁回。
三、結論，本件異議為無理由，依民事訴訟法第二百四十條之四
    第三項、第九十五條、第七十八條，裁定如主文。
中    華    民    國    98    年    11    月    16    日
                  民事第六庭  法  官  賴錦華
以上正本係照原本作成。
如對本裁定抗告，須於裁定送達後十日之不變期間內，向本院提
出抗告狀。
中    華    民    國    98    年    11    月    16    日
                              書記官  張馨文

司法院資訊處製作；財團法人民間司法改革基金會備份。
